臺灣高等法院刑事判決　　　　　　　　　　　　　九十一年度上訴字第一一四七號
　　上　訴　人
　　代　表　人　辛○○
　　自訴代理人　甲○○
　　　　　　　　庚○○
　　上　訴　人
　　即　被　告　丁○○
　　選任辯護人　侯傑中
　　被　　　告　丙○○
　　　　　　　　己○○
　　　　　　　　戊○○
　　右三人共同
　　選任辯護人　劉麗雲
右上訴人因自訴被告詐欺等案件，不服臺灣臺北地方法院八十九年度自字第四四號，
中華民國九十一年三月十五日第一審判決，提起上訴，本院判決如左：
    主  文
原判決關於丁○○、戊○○、丙○○、己○○之部份均撤銷。
丁○○、戊○○、丙○○、己○○被訴偽造文書及詐欺部分均自訴不受理。
    理  由
一、自訴意旨略以：戊○○為倚天資訊股份有限公司（以下簡稱倚天公司）之負責人
    ，丙○○為倚天公司之總經理，己○○為倚天公司光碟事業部副總經理兼法務部
    門主管，丁○○為倚天公司光碟事業處業務經理，明知自訴人乙○○○○
    Audio OneEntertainment SDN.BHD.係國際知名之唱片公司，乃未經自訴人授權
    或同意，擅自重製自訴人所製作發行之KARAOKE Video CD之各種音樂、錄音著作
    產品，並在上開光碟上偽造表彰OneEnter- tainment之名稱、地址及智慧財產權
    歸屬之文字：「 (c)1997 Audio One- Entertainm ent SDN. BHD.」以表示該光
    碟中之著作為自訴人於西元一九九七年取得著作權之意，足以生損害於
    OneEntertainment，因認戊○○、丙○○、己○○、丁○○四人共同涉有刑法第
    三百三十九條第一項詐欺及第二百十偽造文書之罪嫌云云（自訴人原尚認戊○○
    、丙○○、己○○、丁○○四人涉有著作權法第九十一條第二項之罪嫌。按告訴
    或請求乃論之罪，自訴人於第一審辯論終結前，得撤回其自訴；撤回自訴之人，
    不得再行自訴或告訴或請求，刑事訴訟法第三百二十五條第一項、第四項定有明
    文。而依著作權法第第一００條規定，著作權法第九十一條第二項之罪，須告訴
    乃論。且自訴人撤回自訴，除依法不得撤回者外，祇須由書記官將撤回事由，通
    知被告，毋庸另加裁判【參看司法院院字第一六三五號解釋】。自訴人係一未經
    我國認許之外國公司，自訴人對於違反著作權法之罪，依著作權法第一百零二條
    之規定，固得提起自訴，但自訴人自訴被告戊○○等四人違反著作權法之部分，
    業經自訴人於第一審言詞辯論終結前具狀撤回自訴【見原審卷(二)第二三六頁背面
 】，該罪係屬告訴乃論之罪，一經撤回自訴，法院即毋庸為何裁判，故原審亦未
    對違反著作權法部分為何裁判）。
二、復按犯罪之被害人得提起自訴，又不得提起自訴而提起者，應諭知不受理之判決
    ，且得不經言詞辯論為之，刑事訴訟法第三百十九條第一項前段、第三百三十四
    條、第三百四十三條、第三百零七定有明文。次按刑事訴訟法第三百十九條第一
    項所稱之被害人以有行為能力之自然人或法人為限，而非法人團體無所謂行為能
    力，則該團體縱設有董事或管理之人，亦不得由其提起自訴（最高法院二十七年
    上字第二九一號判例參照）。末按外國公司經認許後，其法律上權利義務及主管
    機關之管轄，除法律另有規定外，與中華民國公司同，公司法第三百七十五條固
    定有明文。惟外國公司如未經我國政府認許，在我國不能認其為法人，僅能認為
    係非法人之團體。是未經我國政府認許之外國公司，除法律有特別規定外（例：
    著作權法第一百零二條、商標法第七十條、專利法第九十五條），不得提起自訴
    。換言之，未經認許之外國公司，就詐欺及偽造文書罪，不得提起自訴。
三、經查：本件自訴人即經乙○○○○Audio OneEntertainment SDN.BHD.為外國公
    司，此觀自訴狀及刑事委任狀自明（見原審卷(一)第一頁第十三頁至第十四頁），
    而自訴人公司之認許資料，經經濟部於九十一年七月十一日以經商字第０九一０
    二一四一六六０號函覆：「本案經查本司外國公司登記資料庫，尚無所詢名稱之
    公司登記資料可稽。」等語（附於本院九十一年六月五日調查筆錄之後）。自訴
    人就被告戊○○等四人涉犯詐欺、偽造文書罪嫌部分，因自訴人未經我國認許，
    揆諸前揭說明，自不得提起自訴，原審就此未為不受理之判決而為實體判決，自
    有未當，被告丁○○提起上訴，指摘原判決不當，為有理由，自訴人提起上訴，
    指摘原審對被告四人判決不當，因本件應先就程序上為不受理之判決，就自訴人
    上訴所指部分即毋庸再予審酌，應由本院將原判決關於丁○○、戊○○、丙○○
    、己○○部份撤銷，另諭知丁○○、戊○○、丙○○、己○○被訴偽造文書及詐
    欺部分均自訴不受理，並不經言詞辯論為之。
四、至於臺灣臺北地方法院檢察署八十八年偵字第一三０一九號移送併辦部分，因自
    訴部分既為不受理之諭知，移送併辦部分與自訴部分即無裁判上一罪關係之可言
    ，本院無從併予審理，應退還臺灣臺北地方法院檢察署另行處理，附此敘明。
據上論斷，應依刑事訴訟法第三百六十九條第一項前段、第三百六十四條、第三百三
十四條、第三百四十三條、第三百零七條、判決如主文。
中    華    民    國      九十一  年       八       月      二十九      日
                             臺灣高等法院刑事第二十二庭
                                 審判長法  官  許  正  順
                                       法  官  吳      燦
                                       法  官  林  明  俊
右正本證明與原本無異。
如不服本判決應於收受送達後十日內向本院提出上訴書狀，其未敘述上訴之理由者並
得於提起上訴後十日內向本院補提理由書（均須按他造當事人之人數附繕本）。
                                       書記官  蕭  進  忠
中    華    民    國      九十一  年       九       月        二        日
